【裁判字號】    98,上易,2504
【裁判日期】    981229
【裁判案由】    詐欺
【裁判全文】
臺灣高等法院刑事判決                98年度上易字第2504號
上  訴  人  臺灣士林地方法院檢察署檢察官
上  訴  人
即  被  告  丁○○
選任辯護人  邱育彰律師
上列上訴人因被告詐欺案件，不服臺灣士林地方法院98年度易字
第136號，中華民國98年7月31日第一審判決（起訴案號：臺灣士
林地方法院檢察署98年度偵字第9499、16232號），提起上訴，
本院判決如下：
    主  文
上訴駁回。
    事實及理由
一、本案經本院審理結果，認為第一審法院以被告丁○○犯刑法
    第339條第1項之詐欺罪，共計四罪，應予分論併罰，而分別
    判處被告丁○○有期徒刑七月、一年、六月、十月，並定執
    行刑為有期徒刑二年二月，認事用法及量刑均無不當，應予
    維持，並引用第一審判決書記載之事實、證據及理由(詳如
    附件─第一審判決書乙件)。
二、被告丁○○上訴，仍執前詞否認犯罪，並辯稱伊於民國(下
    同)97年7月11日陪同母親林紫凡至榮民總醫院就醫，在當日
    林紫凡之就診期間均在上開醫院，不可能分身向己○○行騙
    云云。惟經本院向行政院國軍退除役官兵輔導委員會台北榮
    民總醫院調取林紫凡之全部病歷核閱結果，林君曾於97年6
    月27日至同年月30日，同年7月18日至7月22日，兩度因病至
    該醫院住院醫治，並無97年7月11日前往該醫院門診之資料
    ，且此部分原審判決亦已依據該醫院98年6月26日北總企字
    第0980013368號函復情節，就被告之辯解詳予批駁在案。因
    此，難認被告丁○○所提97年7月11日之不在場證明屬實。
    至被告丁○○其餘無罪之辯解，經核均未能推翻原審判決認
    定被告有罪之證據及理由，無法援為有利於被告之證據。綜
    上所述，被告之上訴為無理由，應予駁回。至於檢察官上訴
    指摘原判決量刑未臻妥適云云，經核原判決量處之刑並無失
    出失入之顯然瑕疵，是檢察官之上訴，亦無理由，應予駁回
    。
三、據上論斷，應依刑事訴訟法第368條、第373條判決如主文。
本案經檢察官沈明倫到庭執行職務。
中    華    民    國    98    年    12    月    29    日
                刑事第一庭  審判長法  官  葉騰瑞
                                  法  官  王炳梁
                                  法  官  莊明彰
以上正本證明與原本無異。
不得上訴。
                                  書記官  陳啟文
中    華    民    國    98    年    12    月    29    日
附件：
臺灣士林地方法院刑事判決               98年度易字第136號
公  訴  人  臺灣士林地方法院檢察署檢察官
被      告  丁○○  男  31歲（民國○○年○月○○日生）
                    身分證統一編號：Ｚ000000000號
                    住桃園縣八德市○○路501巷8號
選任辯護人  黃暖琇律師
上列被告因詐欺案件，經檢察官提起公訴（97年度偵字第9499號
、第16232 號），本院判決如下：
    主  文
丁○○犯詐欺取財罪，處有期徒刑柒月；又犯詐欺取財罪，處有
期徒刑壹年；又犯詐欺取財罪，處有期徒刑陸月；又犯詐欺取財
罪，處有期徒刑拾月。應執行有期徒刑貳年貳月。
    事  實
一、丁○○意圖為自己不法之所有，分別基於詐欺取財之犯意，
    於附表編號1 至4 之時間、地點，向附表編號1 至4 之癸○○等人，或佯稱自己係華碩電腦股份有限公司（下稱華碩公
    司）員工、或佯係華碩公司之子公司和碩聯合科技股份有限
    公司（下稱和碩公司）員工，有機會認購和碩公司股票，詢
    問癸○○等人是否要認購，如要認購，願意將其所能認購之
    和碩公司股票，以每張新臺幣（下同）2 萬元價格，由癸○○等人認購。使癸○○等人信以為真，分別同意認購，並於
    附表編號1 至4 之時間、地點，將如附表編號1 至4 所示之
    股款支付予丁○○，丁○○並告知幾日或1 週後會給予癸○○等人股票或認購憑證。詎丁○○於收款後，並未交付癸○○等人股票或認購憑證，且嗣後避不見面，癸○○等人始知
    受騙。
二、案經癸○○、乙○○告訴、辛○○、甲○○、庚○○、子○○、戊○○、丙○○、壬○○等7 人訴由臺北市政府警察局
    內湖分局、己○○訴由臺北縣政府警察局海山分局報告臺灣
    士林地方法院檢察署檢察官偵查起訴。
    理  由
壹、程序部分：
一、關於證人即告訴人癸○○、辛○○、甲○○、庚○○、乙○○、己○○於警、偵訊證述之證據能力：
    辯護人辯稱：上揭證人癸○○等人於警、偵訊之證述為被告
    以外人之人於審判外之陳述，未經被告詰問，無證據能力云
    云。按刑事訴訟法第159 條第1 項規定：「被告以外之人於
    審判外之言詞或書面陳述，除法律有規定者外，不得作為證
    據」；其立法本旨係以證人於審判外之言詞或書面陳述，屬
    於傳聞證據，當事人無從直接對於原供述者加以詰問，以擔
    保其真實性，法院亦無從直接接觸證人而審酌其證言之憑信
    性，違背直接審理及言詞審理之原則，除具有必要性及信用
    性情況之除外者外，原則上不認其有容許性，自不具證據能
    力，倘法院已經依據當事人聲請傳喚證人到庭接受檢辯雙方
    之交互詰問，則法院既已透過直接、言詞審理方式檢驗過該
    證人之前所為證述，當事人之反對詰問權已受到保障得以完
    全行使之情況下，該等審判外證據除有其他法定事由（例如
    ：非基於國家公權力正當行使所取得或私人非法取得等，而
    有害公共利益，即以一般證據排除法則為判斷），應認該審
    判外供述已得透過審判程式之詰問檢驗，而取得作為證據之
    資格，亦即其審判外供述與審判中供述相符部分，顯然已經
    構成具備可信之特別情狀，當然有證據資格，其不符部分，
    作為檢視審判中所為供述可信與否之彈劾證據，當無不許之
    理（最高法院94年度臺上字第2507號、95年度臺上字第2515
    號判決參照）。查上開證人癸○○等於警、偵訊之證述，雖
    為被告以外之人於審判外之言詞陳述，惟上開證人業於本院
    審判期日經檢察官、被告、辯護人交互詰問檢視其證詞，揆
    諸上開最高法院判決意旨，該等證人於警、偵訊之證述，應
    具證據能力。辯護人否認上開證述之證據能力，尚無足採。
二、次按被告以外之人於審判外之陳述，雖不符合同法第159 條
    之1 至第159 條之4 之規定，但經當事人於審判程序同意作
    為證據，法院審酌該言詞陳述或書面陳述作成時之情況，認
    為適當者，亦得為證據。當事人、代理人或辯護人於法院調
    查證據時，知有第159 條第1 項不得為證據之情形，而未於
    言詞辯論終結前聲明異議者，視為有前項之同意，刑事訴訟
    法第159 條第1 項及第159 條之5 分別定有明文。本判決引
    用之供述證據，除上揭證人之證述外，其餘證據經當事人於
    本院準備程序及審判期日表示無意見而不予爭執，且迄言詞
    辯論終結前均未聲明異議，本院審酌該等證據資料製作時之
    情況，尚無違法不當及證明力明顯過低之瑕疵，亦認為以之
    作為證據應屬適當，揆諸前開規定，爰逕依刑事訴訟法第15
    9 條之5 規定，認前揭證據資料均例外有證據能力。
貳、實體部分：
一、訊據被告矢口否認上開犯行，辯稱：伊未招攬附表編號1 至
    4 之癸○○等人購買和碩公司股票，亦未向癸○○等人收取
    附表編號1 至4 之認購股款，癸○○、辛○○等7 人、乙○○分別係宸鋒科技股份有限公司（下稱宸鋒公司）、鍏博科
    技股份有限公司（下稱鍏博公司）、立名鋼模有限公司（下
    稱立名公司）之人員，宸鋒公司、鍏博公司、立名公司均為
    伊先前受僱之廣穎電通股份有限公司（下稱廣穎電通公司）
    之進貨廠商，伊為廣穎電通公司品保主管，宸鋒公司、鍏博
    公司、立名公司出貨之品質不符規格遭其退貨，受有貨款損
    失，告訴人癸○○等人對伊心生怨懟，聯合捏造認購和碩公
    司股票之不實情節誣陷報復；伊與己○○係昔日同事，不會
    詐騙己○○，且伊於附表編號4 之詐騙時間即97年7 月11日
    中午，陪同伊之母親在榮總就診，並未前往臺北市○○區○○路之華碩公司門口向己○○收款云云。其辯護人辯稱：告
    訴人癸○○等人均稱交付被告現金，惟並無被告簽收款項之
    單據，告訴人己○○未查證被告所稱和碩公司由證券商輔導
    上市之情節是否屬實，亦未查證被告交付之和碩公司門禁卡
    ，遽指稱被告涉嫌詐欺，顯有違常情云云。
二、經查：
(一)證人即告訴人癸○○證稱：伊為宸鋒公司負責人，被告原任
    職於廣穎電通公司擔任品管職務，伊因宸鋒公司與廣穎電通
    公司間之業務往來而認識被告，被告於97年1 月間，經由宸
    鋒公司業務經理辜詩淵，以電話與伊聯絡，聲稱將前往和碩
    公司就職，有機會認購和碩公司股票，和碩公司即將上市上
    櫃，用基本面額認購，可獲取很大之價差利潤，但被告資金
    不足，要與伊分享投資的好機會，問伊有無意願一起認購，
    伊與宸鋒公司股東商量後，基於與被告之前在廣穎電通公司
    業務往來之情誼，同意認購20萬元，被告表示農曆年後就可
    以取得股票；被告於97年1 月29日來宸鋒公司拿錢，當天伊
    不在公司，伊特別交代洪小玲要影印被告之身分證影本及請
    被告出具收受款項證明，嗣後伊回公司，洪小玲告知收款證
    明文件不見，之後被告換手機號碼且避不見面等語（97年度
    偵字第9499號卷－下稱偵9499號卷，第69、70頁、本院卷第
    123 、124 、126 頁），證人洪小玲證稱：伊係宸鋒公司出
    納，97年1 月29日當天上午伊到公司時，被告已在公司等候
    ，負責人癸○○不在，另一位大股東陳先生在，陳先生叫伊
    去領現金20萬元交給被告作為購買和碩公司股票之股款，伊
    建議以匯款方式將款項匯入被告帳戶，但陳先生表示被告定
    要現金，伊擬妥簽收款項之證明文件給被告簽名，並請被告
    提供身分證、駕照讓伊影印留存，被告稱未帶身分證，只有
    帶駕照，伊便影印被告之駕照，放在辦公桌下面壓著，伊去
    銀行從宸鋒公司設於安泰商業銀行農安分行之帳戶領出20萬
    元，回來後將現金交給被告，被告離開後，陳先生告知被告
    不願簽署收款證明書，伊回座位桌面找被告之駕照影本，但
    遍尋不著，公司的小妹說看到被告在伊桌旁走來走去，被告
    駕照影本不翼而飛，伊還被老闆癸○○罵；當天全宸鋒公司
    人都有看到被告來公司，伊將20萬元現金交給被告時，被告
    還告訴伊當天是認購和碩公司股票之最後一天，股票過完戶
    後馬上可以買賣等語（本院卷第149 、151 、152 頁），證
    人癸○○、洪小玲就被告前往宸鋒公司收取認購和碩公司股
    票款項20萬元之情節，所述均一致，復有宸鋒公司安泰商業
    銀行農安分行存摺影本1 紙在卷可稽（偵9499號卷第71頁）
    ，其上於97年1 月29日提領20萬元現金記錄旁並有證人洪小
    玲手寫註記之「和碩股票股款」字樣，堪認證人癸○○、洪
    小玲證述屬實。
(二)次查，證人即告訴人辛○○證稱：被告原係廣穎電通公司品
    保部副理，廣穎電通公司為鍏博公司之客戶，伊與被告因業
    務上接觸結識，被告於97年1 月底告稱其自廣穎電通公司離
    職，即將擔任華碩公司新產品開發事業處之處長，新公司分
    配予被告和碩公司股票80張，但其資金不足，問伊與其他鍏
    博公司人員有無意願購買其中40張，另40張要留給被告的姐
    姐認購，每張2 萬元，伊與鍏博公司同事甲○○、庚○○、
    壬○○、子○○、丙○○等7 人決定集資購買，因認購金額
    高達80萬元，伊問被告是否以匯款方式支付認購款，被告說
    直接支付現金，被告於97年1 月30日下午3 時許到鍏博公司
    會議室收取80萬元現金及認購人之身分證影本、印章；當天
    晚上被告又來電稱其姐因故無法認購，問伊等7 人是否有意
    願再認購40張，翌日即97年1 月31日伊等7 人又集資認購，
    也是在鍏博公司會議室付給被告現金80萬元，先後兩天共支
    付160 萬元給被告，伊出資40萬元認購20張、甲○○出資20
    萬元認購10張、庚○○出資40萬元認購20張、子○○出資23
    萬元與丙○○出資3 萬元共認購13張、戊○○出資16萬元認
    購8 張、壬○○出資18萬元認購9 張，伊認為被告是好朋友
    ，並未請被告簽收據，除伊之外，甲○○、庚○○、壬○○
    都有在場看到被告先後兩次來鍏博公司收款之情形，鍏博公
    司帳戶在97年1 月30日提領現金80萬元、97年1 月31日提領
    現金66萬元，就是付給被告之認購股款，97年1 月31日從匯
    款人「廖麗芬」收受匯款40萬元，是庚○○向廖麗芬借貸之
    認購股款；被告承諾在97年2 月1 日晚上交付股票，壬○○
    、庚○○2 人如期前往華碩公司門口等被告，但被告推稱要
    準備新樣品發表會，一時走不開，另外再約時間交付股票，
    於97年2 月4 日上午有一名自稱是被告下屬之方姓工程師來
    電（手機號碼0000000000號），聲稱被告遭大陸海關留置，
    無法返臺，請伊等不要擔心，嗣被告來電，係庚○○接聽，
    被告稱會有一位叫Jason 的人到鍏博公司以每股71.5元價格
    收購股票，但實際上伊等未拿到股票，也無人來收購股票，
    上開自稱方姓工程師之人，後來承認並不姓方，其實是中壢
    銷售Honda 汽車之業務員羅培倫，被告叫羅培倫打電話到鍏
    博公司，後來被告就避不見面，也未歸還伊等7 人之身分證
    影本、印章等語（97年度他字第756 號卷－下稱他756 號卷
    ，第23、12、13頁、本院卷第107 至110 頁、第113 、114
    頁），證人即告訴人庚○○證稱：伊係鍏博公司負責人，97
    年1 月底被告到鍏博公司來邀集購買和碩公司股票，伊出資
    40萬元買20張，與辛○○、甲○○、子○○、戊○○、壬○○、丙○○等7 人，共集資160 萬元，認購和碩公司股票80
    張，97年1 月30日下午3 時許，在鍏博公司會議室，將現金
    80萬元、身分證影本、印章交給被告，97年1 月31日13時30
    分，在鍏博公司會議室，再給被告80萬元，伊均在場看見辛○○親手交給被告；伊與伊之小姑在網路聊天室談買和碩公
    司股票的事，小姑代伊向廖麗芬借款40萬元，廖麗芬將款項
    匯入鍏博公司帳戶；被告有約伊與壬○○到華碩公司門口拿
    股票，但被告並未出現，有一位方姓工程師說被告不在，其
    實該方姓工程師是賣車的業務員；伊接到被告電話稱其跟主
    管去大陸，闖關未成功，被海關扣留，97年2 月5 日會有一
    位叫Jason 的人以每股71.5元買回股票，叫伊不用擔心，結
    果並沒有人來，後來經查證才知道被告根本沒有在華碩公司
    上班等語（他756 號卷第29頁、偵9499號卷第12、13頁、本
    院卷第116 至120 頁），證人甲○○證稱：伊在鍏博公司擔
    任出納、總務及行政工作，被告曾在廣穎電通公司擔任品管
    ，與鍏博公司有業務往來，被告於97年1 月底，邀集鍏博公
    司人認購和碩公司股票，伊與同事辛○○、庚○○、子○○
    、戊○○、壬○○、丙○○等7 人，共集資160 萬元，認購
    和碩公司股票80張，每張2 萬元，伊出資20萬元，認購10張
    ，庚○○出資40萬元，辛○○出資40萬元，子○○出資23萬
    元，丙○○出資3 萬元，戊○○出資16萬元，壬○○出資18
    萬元，被告在97年1 月30日下午3 時許，來鍏博公司拿買和
    碩公司股票款項，伊去第一銀行麗山分行從鍏博公司帳戶提
    領現金80萬元，由辛○○在鍏博公司會議室，連同身分證影
    本、印章交給被告，被告於當天晚上打電話給辛○○，表示
    還有40張可以認購，翌日即97年1 月31日下午被告又來鍏博
    公司拿錢，伊在97年1 月31日從鍏博公司帳戶提領現金66萬
    元，其中6 萬元是公司零用金，伊本身以現金20萬元繳認購
    股款，合計80萬元交給被告；戊○○認購款16萬元是由莊萬
    上匯款至壬○○帳戶，丙○○認購款3 萬元是以潘威君名義
    匯至壬○○帳戶，97年1 月31日廖麗芬匯入鍏博公司帳戶之
    40萬元是庚○○認購款，子○○認購款23萬元是匯入壬○○
    父親開設之勤耘公司帳戶；被告前後2 次在鍏博公司會議室
    拿錢，係由辛○○親手交給被告，除了伊之外，還有壬○○
    、庚○○也在場看見；被告叫庚○○、壬○○到北投華碩公
    司找被告，但並未見到被告，伊付了錢，並未拿到股票等語
    （他756 號卷第32頁、本院卷第153 至157 頁、第161 頁）
    ，證人辛○○、庚○○、甲○○關於鍏博公司共有7 人集資
    160 萬元向被告購買和碩公司股票，被告於97年1 月30日、
    31日兩度前往鍏博公司取款，嗣被告與庚○○、壬○○相約
    交付股票，屆時被告卻推稱很忙而未出現，辛○○等7 人迄
    今未取得股票等節所述均相符，並有鍏博公司第一商業銀行
    延吉分行帳號00000000000 號帳戶存摺交易明細、壬○○帳
    號0000000000號帳戶存摺交易明細、勤耘公司帳號00000000
    00000 號帳戶存摺交易明細各1 紙、庚○○與其小姑在網路
    聊天室之聊天記錄1 份在卷可稽（他756 號卷第6 頁、偵94
    99號卷第20至22頁、第15至17頁），證人羅培倫復證稱：伊
    在中壢市HONDA 汽車公司擔任銷售業務員，被告曾向伊買過
    車，被告於97年農曆過年前打電話給伊，稱其人在大陸海關
    ，不方便打電話，其有一批貨被大陸海關查扣，會較慢回國
    ，要伊用「方先生」之名義幫被告回電給曾先生，伊依被告
    所囑打電話給曾先生，告知伊是華碩公司的工程師，是被告
    在華碩公司的同事，伊是照被告囑託之內容轉述，實際上伊
    並未任職於華碩公司，後來伊才知道被告與辛○○有投資糾
    紛，伊有告訴辛○○伊並不姓方，也不是華碩公司工程師等
    語（偵9499號卷第7 、8 頁、本院卷第128 、129 頁），並
    有證人羅培倫任職於中壢市Honda 汽車公司擔任營業員之名
    片1 紙在卷可佐（他756 號卷第4 頁），證人羅培倫所述與
    證人辛○○、庚○○上揭證述相符，堪認證人辛○○、庚○○、甲○○之證述屬實，應可採信。又證人辛○○、庚○○
    、甲○○雖於警詢證稱被告係於97年1 月29日前往鍏博公司
    與辛○○洽談認購投資和碩公司股票（他756 號卷第22、29
    、32頁），惟被告係先以電話與壬○○連繫告知被告將前往
    華碩公司任職，有認購和碩公司股票機會，嗣於約定取款之
    97年1 月30日、1 月31日，在鍏博公司會議室，當面向辛○○、庚○○、甲○○等人以上揭事由遊說伊等認購，業據證
    人辛○○、庚○○、甲○○於本院證述明確（本院卷第107
    、108 、110 、116 、117 、154 頁），應以伊等於本院之
    證述為準。又證人辛○○雖於偵查中證稱：鍏博公司帳戶於
    97年1 月30日提領80萬元、97年1 月31日提領66萬元現金係
    付給被告，共146 萬元，及鍏博公司週轉金14萬元，連同伊
    借予被告之3 萬元，共交給被告163 萬元云云（偵9499號卷
    第13頁），證人甲○○雖於偵查中證稱：鍏博公司帳戶97年
    1 月30日提領之80萬元及97年1 月31日之66萬元現金，加上
    17萬元現金，共163 萬元付給被告，伊拿20萬元給辛○○，
    不知為何辛○○只拿其中17萬元給被告云云（偵9499號卷第
    43頁），惟證人辛○○於本院證稱：97年1 月30日從鍏博公
    司帳戶提領80萬元現金給被告，97年1 月31日提領現金66萬
    元，餘款用公司貨款現金湊足80萬元給被告作為認購股款，
    伊個人再拿3 萬元借給被告云云（本院卷第113 頁），證人
    甲○○則於本院證稱：97年1 月30日伊從鍏博公司帳戶提領
    80萬元現金交給辛○○，辛○○支付予被告，97年1 月31日
    伊從鍏博公司帳戶提領66萬元，其中6 萬元是公司需用之零
    用金，60萬元是要付給被告之認購股款，伊出資現金20萬元
    ，共計80萬元拿給辛○○，轉交給被告，辛○○不知錢的來
    源等語（本院卷第154 、156 、161 頁），證人辛○○、甲○○於偵查、本院就97年1 月31日支付被告80萬元現金之來
    源所述雖不一致，惟所述於該日給付被告80萬元現金則相符
    ，證人甲○○既係鍏博公司出納人員，支付予被告之款項係
    由甲○○提領，甲○○於偵查、本院又均證稱伊出資認購之
    20萬元係於97年1 月31日交付予辛○○，堪認甲○○於本院
    證稱：97年1 月31日自鍏博公司提領66萬元，其中60萬元為
    認購40張和碩公司股票之股款，連同甲○○本身出資之20萬
    元，共計80萬元支付予被告較為正確，應以甲○○於本院之
    證述為準。
(三)證人乙○○證稱：伊係立名公司業務經理，廣穎電通公司為
    立名公司客戶，被告任職廣穎電通公司時會協助伊處理品管
    問題，取得伊之信任，被告離職後，還與伊保持聯絡，97年
    1 月某日晚上被告打電話給伊稱其在華碩公司之子公司和碩
    公司上班，可以認購和碩公司股票，其資金不足，邀伊認購
    20張，1 張2 萬元，隔幾天被告到立名公司與伊洽談此事，
    伊決定買5 張，共10萬元，伊於97年1 月底在立名公司將面
    額10萬元之合作金庫支票交給被告作為認購股款，約1 星期
    左右，被告來電說其上班很忙，希望伊幫被告兌現該支票，
    97年2 月初，被告將支票送到立名公司，伊約於農曆過年前
    將支票持向五股鄉農會兌領10萬元現金支付被告，因之前與
    被告業務往來，覺得被告應該不會騙人，並未要求被告簽收
    ，被告表示過完年後上班一個星期內可以拿到股票，但過完
    年伊就找不到被告，也未拿到和碩公司股票等語（偵9499號
    卷第68、69頁、本院卷第163 、164 頁），並有證人乙○○
    為支付認購股款交予被告之面額10萬元合作金庫支票1 紙在
    卷可稽（偵9499號卷第74頁），該合作金庫係李信雄（證人
    乙○○之父）向五股鄉農會申請開具，於97年2 月4 日回存
    李信雄帳戶兌領，有五股鄉農會98年4 月2 日五農信字第09
    81000242號函、合作金庫三重分行98年4 月9 日合金重營字
    第0980001493號函各1 紙在卷可佐（本院卷第16、18頁），
    堪認證人乙○○證稱為支付認購和碩公司股票之款項，申請
    開具上開支票交付被告，嗣被告又返還支票要求證人乙○○
    給付現金等情與事實相符，堪可採信。
(四)證人己○○證稱：伊與被告先前均係宣德公司員工，離職後
    被告與伊仍有聯絡，有時一起打球，被告於97年7 月初稱其
    在華碩公司之子公司和碩公司上班，有認購和碩公司股票之
    機會，被告自己認購完後，還有63張股票可以給伊認購，1
    張2 萬元，總金額126 萬元，伊從自己帳戶提領100 萬元現
    金，另向友人邱宏林借26萬元現金，於97年7 月11日中午在
    臺北市○○區○○路華碩公司門口交付126 萬元、中國信託
    存摺影本、身分證影本、印章給被告，當時友人邱宏林也在
    場，被告說約一週後可以過戶完成拿到股票，伊要求被告出
    具收據，但被告推稱時間很緊迫，要趕快去辦過戶，故未簽
    收據；嗣被告先將存摺影本、印章還給伊，聲稱股票過戶還
    要一、兩天才會辦好，後來被告手機即無法接通，伊找不到
    被告，也未拿到股票，才知道被騙等語（97年度他字第3086
    號卷－下稱他3086號卷，第10頁、本院卷第168 至170 頁、
    第172 頁），證人邱宏林證稱：97年7 月10日晚上己○○告
    稱被告說有和碩公司股票可以買，己○○向伊借款26萬元現
    金，伊於97年7 月11日一大早提領現金26萬元，己○○到伊
    北投住處接伊，一起去位於北投關渡之華碩公司，在華碩公
    司門口將錢交給被告等語（本院卷第175 頁），證人己○○
    、邱宏林所述一致，堪認證人即告訴人己○○確於97年7 月
    11日交付被告現金126萬元作為認購和碩公司股票款項。
(五)復查，被告並非和碩公司之員工或股東，有和碩公司97年11
    月11日和永法函字第9700068 號函1 紙在卷可稽（他3086號
    卷第20頁），而被告於96年6 月4 日起任職於廣穎電通公司
    而加入該公司健保，於97年1 月11日離職退保，嗣於97年2
    月25日任職於川磊精密工業股份有限公司並加入健保，於97
    年6 月23日離職退保，被告自93年2 月17日起至97年6 月23
    日止，並無在華碩公司、和碩公司任職而加入健保之紀錄，
    有中央健康保險局北區分局98年4 月13日健保桃承二字第09
    83020965號函所附被告自93年2 月17日起迄今之全民健康保
    險投保紀錄1 份在卷可稽（本院卷第13、14頁），又被告於
    95、96年間並無自華碩公司、和碩公司領取薪資所得，亦無
    持有華碩公司、和碩公司股票及取得此二公司股利之紀錄，
    有稅務電子閘門財產所得調件明細表1 份在卷可參（97年度
    偵字第16232 號卷第4 至7 頁），被告復自承其未於華碩或
    和碩公司任職，亦未持有該二公司股票（本院卷第126 、24
    頁），足證被告向附表編號1 至4 之癸○○等人告稱其任職
    於華碩、和碩公司，有機會認購和碩公司股票，甚向附表編
    號4 之己○○聲稱其已認購部分和碩公司股票云云，均非事
    實，被告對附表編號1 至4 之癸○○等人施用詐術，謊稱有
    和碩公司股票可以購買，致癸○○等人陷於錯誤，分別交付
    附表編號1 至4 之認購股款予被告之事實，堪可認定。
(六)被告雖以前詞置辯，惟證人即告訴人癸○○、辛○○、乙○○均證稱被告擔任廣穎電通公司品保主管期間，於業務上獲
    被告協助，與被告關係良好，與廣穎電通公司間並無何糾紛
    等語（本院卷第108 、111 、124 、164 頁），且廣穎電通
    公司於96年間與宸鋒公司、立名公司間並無貨款爭議，與鍏
    博公司雖曾於96年11月間因鍏博公司銷售予廣穎電通公司之
    貨品瑕疵問題，廣穎電通公司暫時停止付款3 佰餘萬元，惟
    廣穎電通公司於97年2 月底前已全數清償該等貨款，廣穎電
    通公司於96年間與宸鋒公司、立名公司、鍏博公司間並無其
    他與被告有關之非貨款爭議，有廣穎電通公司98年3 月3 日
    廣字第098030301 號函1 紙在卷可稽（本院98年度審易字第
    109 號卷第37頁），被告辯稱告訴人癸○○等人係因宸鋒、
    鍏博、立名等公司與廣穎電通公司間出貨品質不良致貨款糾
    紛云云，顯非事實，不足採信。至被告辯稱於97年1 月29日
    、97年7 月11日中午其在臺北榮民總醫院（下稱榮總）陪其
    母林紫凡就醫，至中午12時56分始離開醫院，並未前往宸鋒
    公司、北投立功路華碩公司門口向癸○○、己○○取款云云
    ，惟證人洪小玲證稱：當天宸鋒公司全公司的人都有看到被
    告等語（本院卷第152 頁），被告又未提出其於97年1 月29
    日在榮總陪同其母林紫凡就醫之證明，所辯其於97年1 月29
    日在榮總，並未前往宸鋒公司取款云云，難以採信；又被告
    之母林紫凡於97年7 月11日有在榮總血液腫瘤科門診就診之
    紀錄，惟詳細就診起訖時間無法詳查，有行政院國軍退除役
    官兵輔導委員會臺北榮民總醫院98年6 月26日北總企字第09
    80013368號函1 紙在卷可稽（本院卷第96頁），至被告提出
    之林紫凡於97年7 月11日在榮總就醫之醫療費用明細收據，
    其右上角雖有「1256」之記載，尚無從僅依此收據認定繳費
    之人即為被告，亦無從反證被告於97年7 月11日中午並未前
    往北投立功路華碩公司門口向己○○取款。抑且，縱令被告
    於上開日期曾陪同林紫凡前往榮總就醫，並非不得利用就診
    前、候診空檔或就診結束後，與附表編號1 、4 之癸○○、
    己○○相約接洽認購和碩公司股票及取款事宜，是被告辯稱
    其於上開時間陪同其母就醫，不可能向告訴人癸○○、己○○收取款項云云，殊無足採。又告訴人癸○○、辛○○、乙○○、己○○於本件案發前互不相識，證人邱宏林於陪同己○○前往交付股款前並不認識被告等情，業據證人癸○○、
    乙○○、邱宏林證述明確（本院卷第125 、164 、166 、17
    5 頁），惟告訴人癸○○、辛○○、庚○○、甲○○、乙○○、己○○、證人洪小玲、邱宏林關於被告以其任職於和碩
    、華碩公司，有機會認購和碩公司股票，每張2 萬元，獲利
    空間甚大，要求告訴人癸○○等人以現金給付認購款，拒不
    提供簽收文件之詐騙模式，均指證歷歷，所述又相互吻合，
    實難想像所述之被害情節係伊等為誣陷被告而勾串編造；又
    證人羅培倫證稱被告囑託其佯稱為華碩公司方姓工程師，與
    鍏博公司辛○○電話連繫稱被告遭大陸海關留置等語（偵94
    99號卷第7 、8 頁、本院卷第128 、129 頁），被告復供承
    確實有請羅培倫回電話給辛○○（本院卷第181 頁），若被
    告未囑咐證人羅培倫告知辛○○上開內容，證人羅培倫何致
    聲稱其係被告於華碩公司之方姓同事，藉以加深辛○○等人
    對被告之信任？證人羅培倫又何須捏造被告遭大陸海關留置
    之事？是被告辯稱係證人羅培倫自行編造上開內容告知辛○○，顯悖離常情，不足採信；又被告於97年1 月底、2 月初
    已自廣穎電通公司離職，與鍏博公司應無業務往來，若非被
    告確有招攬鍏博公司辛○○等人認購和碩公司股票，被告又
    何需委託證人羅培倫回電話給辛○○？適足證明被告於離開
    廣穎電通公司後，確係向辛○○等人謊稱即將前往華碩公司
    任職，可認購和碩公司股票，始致繼續與鍏博公司辛○○等
    人連繫，其空言否認上開事實，無非狡詞飾責，要無足取。
(七)辯護人雖辯稱告訴人癸○○等人未提出被告簽收認購股款之
    收據，難認被告確有收受該等款項云云。惟查，被告要求告
    訴人癸○○等人支付現金，證人洪小玲要求被告出具收據尚
    且遭拒，留存之被告駕照影印本疑似被告取回，告訴人乙○○原開具支票，被告又要求乙○○先兌現為現金再支付，業
    如前述，被告堅持要求告訴人等以現金支付認購股款，而不
    願收取匯款或支票，嗣後又否認收受款項，適足證明被告自
    始即蓄意詐欺，而收受現金、拒絕出具收據實為被告詐欺手
    法之一，告訴人癸○○等人因被告任職於廣穎電通公司時，
    接受被告業務上協助，告訴人己○○則基於與被告昔日同事
    情誼，伊等對被告均多所信任，對被告所述未加查證，而受
    騙交付現金，衡與常情相符，辯護人辯稱告訴人己○○未查
    證被告所稱和碩公司由證券商輔導上市、交付之門禁卡是否
    屬實，難認受騙云云，尚無足採。又本院依偵查卷附被告於
    金融機構開戶情形（偵9499號卷第52頁）查詢，被告於附表
    編號1 至4 之犯罪時間，於渣打國際商業銀行、兆豐商業銀
    行桃園分行、萬泰商業銀行、上海商業儲蓄銀行南崁簡易型
    分行、元大銀行城東分行、臺北富邦商業銀行南京東路分行
    、中華郵政股份有限公司、臺灣銀行營業部、中國信託商業
    銀行、第一商業銀行、華南商業銀行桃園分行、埔墘分行等
    帳戶，雖無被告詐騙認購股款匯入之紀錄（本院卷第40至67
    頁、第86至95頁、第99至102 頁），惟被告之犯罪所得並非
    必定存入其本身帳戶，尚非得據此逕認被告未取得詐騙款項
    ；抑且，被告上開帳戶之存款餘額，除中國信託商業銀行帳
    戶外，其餘帳戶存款餘額若非零元，即僅係數百元，中國信
    託商業銀行帳戶至97年7 月10日之存款餘額則僅為8,289 元
    ，益證被告於附表編號1 至4 之犯罪時間，其經濟況狀欠佳
    ，始起意詐騙癸○○等人，謊稱有機會認購和碩公司股票，
    藉以獲取不法利益甚明。
(八)綜上述，被告及其辯護人所辯，均無足採。被告明知未任職
    於華碩、和碩公司，亦無認購和碩公司股票之機會，仍藉詞
    詐騙附表編號1 至4 之癸○○等人，其意圖自己不法所有詐
    取財物，犯罪事證明確，堪以認定，應依法論科。
三、核被告就附表編號1 至4 所為，均係犯刑法第339 條第1 項
    之詐欺取財罪。被告於附表編號2 先後在97年1 月30日、31
    日所為之詐騙行為，其行為時間密接，且係基於同一詐欺犯
    意，應屬接續犯，僅論以一罪，被告以一詐欺行為，侵害附
    表編號2 之辛○○等7 人之財產法益，為想像競合犯，依刑
    法第55條前段規定，從一重處斷。被告所犯如附表編號1 至
    4 之罪，其犯意各別，行為互異，應分論併罰。爰審酌被告
    明知並未任職於華碩、和碩公司，竟意圖詐取金錢，利用附
    表編號1 至4 之癸○○等人，或基於業務往來、或基於同事
    情誼，對被告之信任，謊稱有認購和碩公司股票之機會，使
    告訴人癸○○等人誤信而交付認購股款，於犯後猶狡詞卸責
    ，毫無悔意，及其品行、犯罪動機、目的、手段、生活狀況
    、智識程度、被害人受詐欺之金額及犯罪所生損害等一切情
    狀，分別量處如主文所示之刑，並定其應執行刑。
據上論斷，應依刑事訴訟法第299 條第1 條前段，刑法第339 條
第1 項、第55條前段、第51條第5 款，刑法施行法第1 條之1 第
1 項、第2 項前段，判決如主文。
本案經檢察官游儒倡到庭執行職務。
中    華    民    國    98    年    7     月    31    日
                  刑事第三庭審判長法  官  杜惠錦
                                  法  官  黃欣怡
                                  法  官  陳美彤
以上正本證明與原本無異。
如不服本判決應於收受判決後10日內向本院提出上訴書狀，並應
應敘述具體理由。其未敘述上訴理由者，應於上訴期間屆滿後20
日內向本院補提理由書(均須按他造當事人之人數附繕本)「切勿
逕送上級法院」。
                                   書記官  吳旻玲
中    華    民    國    98    年    7     月    31    日
【附表】
┌─┬───┬─────┬───────┬────┬──────┐
│編│被害人│詐騙時間  │詐騙地點      │認購股數│支付股款金額│
│號│      │          │              │        │（新臺幣）  │
├─┼───┼─────┼───────┼────┼──────┤
│1 │癸○○│97年1 月29│宸鋒公司（址設│    10張│  20萬元    │
│  │      │日        │臺北縣中和市宜│        │            │
│  │      │          │安路1 巷30弄4 │        │            │
│  │      │          │之2 號）      │        │            │
├─┼───┼─────┼───────┼────┼──────┤
│2 │辛○○│97年1 月30│鍏博公司（址設│    40張│  80萬元    │
│  │甲○○│日下午3 時│臺北市內湖區基│        │            │
│  │庚○○│許        │湖路3 巷1 號6 │        │            │
│  │子○○│          │樓）          │        │            │
│  │戊○○│          │              │        │            │
│  │丙○○│          │              │        │            │
│  │壬○○├─────┼───────┼────┼──────┤
│  │（以上│97年1 月31│同上          │    40張│  80萬元    │
│  │7人係 │日下午1 時│              │        │            │
│  │集資）│30分許    │              │        │            │
├─┼───┼─────┼───────┼────┼──────┤
│3 │乙○○│97年1 月底│立名公司（址設│     5張│  10萬元    │
│  │      │2 月初    │臺北縣五股鄉御│        │            │
│  │      │          │史路35巷63號）│        │            │
├─┼───┼─────┼───────┼────┼──────┤
│4 │己○○│97年7 月11│臺北市北投區立│    63張│ 126萬元    │
│  │      │日中午    │功路之華碩公司│        │            │
│  │      │          │門口          │        │            │
├─┴───┴─────┴───────┴────┼──────┤
│    合  計                                      │ 316萬元    │
└────────────────────────┴──────┘
附錄本判決論罪法條全文
中華民國刑法第339 條第1 項
意圖為自己或第三人不法之所有，以詐術使人將本人或第三人之
物交付者，處5 年以下有期徒刑、拘役或科或併科1 千元以下罰
金。


司法院資訊處製作；財團法人民間司法改革基金會備份。
